臺灣花蓮地方法院民事判決　　　　　　　 96年度訴字第103號
原　　　告　麗景科技有限公司
法定代理人　丁○○
訴訟代理人　乙○○
被　　　告　甲○○○○○○○○.
訴訟代理人　曾泰源律師
上列當事人間請求給付承攬報酬事件，本院於中華民國96年7月1
0日言詞辯論終結，判決如下：
      主  文
被告應給付原告新台幣陸拾陸萬元，及自民國95年11月16日起至
清償日止，按年息百分之五計算之利息。
原告其餘之訴駁回。
訴訟費用由被告負擔。
      事 實 及 理 由
一、原告起訴主張：
  (一)原告於民國95年9月19日與被告簽訂「花蓮縣文化局工程合
    約（下稱系爭契約）」承攬花蓮縣文化局廣播設備工程（下
    稱系爭工程），工程款總價為新台幣（下同）110萬元，依
    工程進度分3期給付工程款，惟系爭工程業已完工，並經業
    主花蓮縣政府文化局驗收完成，詎被告僅支付訂金及尾款共
    計44萬元，其餘款項66萬元（下稱系爭工程款）竟拒不給付
    ，屢經催討，被告均置之不理，為此爰依系爭契約第7條之
    約定，請求被告給付66萬元，又系爭工程款66萬元，依系爭
    契約第7條之約定，被告應於95年11月15日前給付，被告逾
    期未為給付，自應就系爭工程款給付法定遲延利息等語。
  (二)對被告抗辯所為陳述：原告業經委託訴外人昱泰系統整合股
    份有限公司（下稱昱泰公司）負責教育訓練，昱泰公司亦派
    遺訴外人即昱泰公司業務工程師丙○○前往負責教育訓練操
    作流程介紹及各設備操作解釋，並經花蓮縣政府文化局拍照
    存檔為證，且丙○○亦將教育訓練後被告所開立之尾款支票
    交予伊。
  (三)並聲明：被告應給付原告66萬元，及自95年11月15日起至清
    償日止，按年息5％計算之利息。
二、被告對於原告有以總額110萬元向其承攬系爭工程，原告業
    已交付估價單所載廣播設備，且系爭工程業經業主花蓮縣政
    府文化局驗收完成，及原告提出之系爭合約書與所附估價單
    之真正均不爭執，惟以：
  (一)教育訓練當天原告委由昱泰公司丙○○實施教育訓練，丙○
    ○雖全程陪同，然大部份教育訓練均由被告實施，故原告並
    未依雙方約定完成教育訓練，被告自得以原告給付不完全主
    張減少價金或行使同時履行抗辯權，拒絕給付系爭工程款等
    語置辯。
  (二)並聲明：1.原告之訴駁回；2.如受不利益之判決，願供擔保
    ，請准宣告免為假執行。
三、本院之判斷：
    本件經兩造協議限縮爭點為：原告是否已完成契約所約定之
    教育訓練？
  (一)按當事人主張有利於己之事實者，就其事實有舉證之責任；
    民事訴訟法第277條前段定有明文；次按原告對於自己主張
    之事實已盡證明之責後，被告對其主張，如抗辯其不實並提
    出反對之主張者，則被告對其反對之主張，亦應負證明之責
    ，此為舉證責任分擔之原則，最高法院著有18年上字第2855
    號判例可資參照。
  (二)原告主張其於95年10月24日委託昱泰公司之業務工程師丙○
    ○前往花蓮縣文化局石雕館、圖書館、美術館、演藝廳為文
    化局員工進行教育訓練，內容包含操作流程介紹及各設備操
    作解釋等，其已依約完成教育訓練等語，被告對於原告於95
    年10月24日委由昱泰公司員工丙○○進行教育訓練乙節不爭
    執，惟以丙○○僅係全程陪同，大部分教育訓練均由被告實
    施，原告之教育訓練並未完成等語置辯。經查，原告主張之
    事實，業據其提出「教育訓練─操作流程介紹及各設備操作
    解釋」、支票簽收回單、訂購單（見本院卷第45-68頁）為
    證，且核與證人丙○○於本院審理時證述：「在昱泰公司任
    職時，有在花蓮縣政府辦理廣播設備教育訓練，我從器材安
    裝到教育訓練都是由我負責，因為我們公司有向原告公司承
    攬一部分工程... 項目為花蓮縣政府文化局石雕館、圖書館
    、美術館、演藝廳這四個館的主機安裝及後續的教育訓練。
    ... 我們接到該業務工程應是去年10月初已經完工，即我們
    已經裝設好主機完畢，95年10月24日是文化局長官排定進行
    教育訓練，當時由我和被告公司老闆到文化局進行教育訓練
    ... 教育訓練的內容，是在石雕館裡面的會議室向四個館的
    工作人員作簡報，並說明操作手冊內之使用方式。當天作教
    育訓練作簡報及操作手冊內之使用方式都是我主發言，因為
    這些資料都是我做的，我比較清楚，但報告十分鐘以後，文
    化局有位長官表示各科室獨自帶開，進行教育訓練，所以之
    後我又分別到四個館一一進行教育訓練。這四個館進行教育
    訓練，被告都有跟我去，也都是我主發言，被告會跟著我是
    因為被告也要學，被告在現場也有穿插發言... 當天在四個
    館教育訓練完後，被告在家裡有開票給我，供作付尾款之用
    ... 當天的教育訓練於當天下午完成，在場文化局人員也都
    沒有意見，之後也沒有再通知要另行教育訓練，因此教育訓
    練部分已經完工。」等語相符，堪認原告確實於95年10月24
    日委派昱泰公司員工丙○○前往花蓮縣文化局各館實施教育
    訓練，並於當日完成教育訓練，被告空言抗辯當天教育訓練
    多由其實施，丙○○僅係陪同云云，迄未舉證以實其說，本
    院自難採信。
  (三)復參以被告與花蓮縣文化局間所簽訂之花蓮縣文化局文化園
    區廣播擴音設備採購案契約書第2條第2項約定「驗收後付款
    前，乙方應進行員工教育訓練乙次，訓練員工如何操作擴音
    設備。」及第5條（契約價金之給付條件）第1項第2款約定
    「一次給付：採驗收後並繳交保固金後給付」，有上開契約
    書1件在卷可稽（見本院卷第108頁），可知被告須於花蓮縣
    政府文化局驗收完成，並被告完成教育訓練後，始得向花蓮
    縣政府文化局領取上開契約價金，又依花蓮縣文化局96年4
    月25日蓮文行字第09600022150號函表示：「本案（文園區
    廣播擴音設備採購案，契約編號（95）字第B0000000號）已
    執行驗收完畢，保固3年，契約價金新台幣298萬元整已支付
    ，履約保證金亦已退還，僅剩保固金新台幣8萬9,400元整..
    」等語，有上開函文1件附卷可按（見本院卷第97頁），顯
    示被告業已領取上開契約價金，則被告既已領取契約價金，
    益證系爭工程之教育訓練確實已實施完畢，被告所辯，即非
    屬實。堪信原告主張業已完成契約所約定之教育訓練為實在
    。
四、綜上所述，原告既已依約交付估價單所載廣播設備予被告，
    並完成教育訓練，依系爭契約之約定，原告自得請求被告給
    付系爭工程款，從而，原告本於系爭契約第7條之約定，請
    求被告給付66萬元，自無不合。又本件之給付有約定清償期
    為95年11月15日，此有系爭契約在卷可稽，被告應自95年11
    月16日起始負遲延責任，原告請求自95年11月15日起算利息
    ，尚有未合，應自清償期屆滿翌日即95年11月16日起算利息
    ，逾此部分之請求，則不應准許。
五、本件被告雖陳明願供擔保，請准宣告免為假執行，然原告既
    未陳明願供擔保，請准宣告假執行，本院就原告勝訴部分，
    自不予宣告假執行，則被告所為供擔保免為假執行之聲請，
    亦失所依附，而無予以宣告免為假執行之必要，附此敘明。
六、本件事證已臻明確，兩造其餘攻擊防禦方法及舉證，核予判
    決結果不生影響，爰毋庸一一論述，併予敘明。
七、據上論結，原告之訴為一部有理由，一部無理由，依民事訴
    訟法第79條，判決如主文。
中　　華　　民　　國　　96　　年　　7 　　月　　30　　日
 　　　　　　　臺灣花蓮地方法院民事庭
                   法      官  陳燁真
上列為正本係照原本作成。
如不服本判決，應於送達後20日內，向本院提出上訴狀並表明上
訴理由，如於本判決宣示後送達前提起上訴者，應於判決送達後
20日內補提上訴理由書(須附繕本)。
中　　華　　民　　國　　96　　年　　7 　　月　　30　　日
　　　　　　　　　 法院書記官　唐千惠
